【裁判字號】    97,婚,225
【裁判日期】    970520
【裁判案由】    離婚等
【裁判全文】
臺灣臺中地方法院民事判決               97年度婚字第225號
原      告  乙○○
被      告  甲○○
上列當事人間請求離婚事件，經本院於中華民國97年5月6日言詞
辯論終結，判決如下：
    主      文
准原告與被告離婚。
訴訟費用由被告負擔。
    事實及理由
壹、原告起訴主張：兩造於民國80年2月2日結婚，現婚姻關係尚
    存續中。被告無家庭觀念，未思認真工作，若有工作，收入
    亦未交予原告，家中生活開銷須依賴原告張羅；另自92年4
    月26日起，被告經診斷罹患重大不治之『精神分裂症』，有
    被害妄想、被監視等症狀，自罹病後，1個星期約有4天會半
    夜爬起來看電視，將電視開得很大聲，且會笑得很大聲、自
    言自語，原告實不堪其擾；又兩造已半年未睡同房，且超過
    4年無性行為，雙方形同陌路。而被告既罹患上開重大不治
    之精神病，且原告受有被告前揭不堪同居之虐待，兩造婚姻
    復由於被告前開可歸責之行為，顯生重大裂痕，難以繼續維
    持亦無回復婚姻之希望，為此爰併依民法第1052條第1項第3
    款、第8款及第2項等規定訴請離婚等語。並聲明：如主文所
    示。
貳、被告則以：在96年11月之前，因為薪水不多，且原告也沒有
    向被告拿錢，始未交付生活費予原告等語資為抗辯。並聲明
    ：原告之訴駁回。
參、得心證之理由：
一、原告主張兩造於80年2月2日結婚，現婚姻關係尚存續中，婚
    後被告縱有工作，收入亦未交予原告，家中生活開銷均由原
    告獨力負擔；另被告自92年4月26日起，經診斷罹患前揭精
    神疾病，而有上開妨礙他人生活作習之怪異行為；又兩造已
    超逾4年無性行為等事實，有原告提出之診斷證明書、不起
    訴處分書（均影本）各1件、戶籍謄本2件為證，並為被告所
    不爭執，復經證人即兩造之子女王足心於本院97年4月10日
    行言詞辯論時證述明確，應堪信為真正。被告就其未給付生
    活費之事實，雖以前詞置辯，惟查：家庭生活費用，除法律
    或契約另有約定外，由夫妻各依其經濟能力、家事勞動或其
    他情事分擔之，民法第1003條之1定有明文，故縱使被告所
    得非多，亦不能完全免除其負擔家庭生活費用之義務，被告
    上開辯詞，尚不能作為不給付家庭生活費用之正當理由。
二、按有民法第1052條第1項以外之重大事由，難以維持婚姻者
    ，夫妻之一方得請求離婚，但其事由應由夫妻之一方負責者
    ，僅他方得請求離婚，民法第1052條第2項定有明文。次按
    民法第1052條第2項規定之立法意旨，在符合現代多元化社
    會之需要，使裁判離婚之事由較富彈性，其判斷之標準為婚
    姻是否已生破綻而無回復之希望，而婚姻是否已生破綻無回
    復之希望，不可依主觀的標準，即從原告已喪失維持婚姻意
    欲之主觀面加以認定，而應依客觀之標準，即難以維持婚姻
    之事實，是否已達倘處於同一境況，任何人均將喪失維持婚
    姻意欲之程度而定（最高法院94年度台上字第115號判決意
    旨參照）。至於婚姻如有難以維持之重大事由，於夫妻雙方
    就該事由均須負責時，應比較衡量雙方之有責程度，僅責任
    較輕之一方得向責任較重之他方請求離婚，如雙方之有責程
    度相同，則雙方均得請求離婚，始符民法第1052條第2項規
    定之立法本旨（最高法院95年度第5次民事庭會議決議參照
    ）。
三、婚姻乃一男一女之兩性結合，以組織家庭，共同生活為目的
    ，須夫妻雙方互助、互愛、互信、互敬、相互包容、扶持，
    遇事則應理性溝通、求取共識，始能協力完成一段美滿之婚
    姻與家庭生活。惟被告於婚姻關係存續期間，幾乎未曾負擔
    家庭生活所需，讓原告獨自承擔，身為配偶之原告，在經濟
    重擔下，造成莫大之精神壓力，並對被告產生不滿，使兩造
    婚姻產生裂痕，殆屬必然；另被告罹患精神疾病後，長期有
    上開頻率頗高且嚴重妨礙他人生活作習之怪異行為，令原告
    不堪其擾，兩造間婚姻之裂痕益形擴大，亦不難想見；此外
    ，夫妻間性生活之和諧，本屬維持夫妻生活美滿之重要因素
    之一，惟兩造竟長達4年完全無性行為，若非兩造間之婚姻
    早已生重大破綻，殆不至如此。執此，兩造間之婚姻非但已
    生重大破綻且無回復之希望，任何人處於原告同一情況下，
    均不願繼續維持婚姻生活，並堪信本件兩造間確有難以維持
    婚姻之重大事由存在，且衡諸前揭兩造婚姻整體歸責事由，
    尚難認為原告可歸責之程度超逾被告。從而，原告依民法第
    1052條第2項請求判決離婚，洵屬正當，應予准許，爰判決
    如主文所示。
四、原告就離婚訴訟部分，係併依民法第1052條第1項第3款、第
    8款及同條第2項之規定為請求，此種起訴之形態，謂之重疊
    的訴之合併，訴訟標的雖有數項，而僅有單一之聲明，法院
    應就所主張之數項標的逐一審判，如其中一項請求為有理由
    ，即可為原告勝訴之判決，就他項標的無須更為審判（最高
    法院著有88年度台上字第1127號、86年度台上字第997號、8
    5年度台上字第1158號、83年度台上字第1076號、71年度台
    上字第238號判決參照），則原告依民法第1052條第2 項之
    規定所為之請求，既經本院為勝訴之判決，就其另依民法第
    1052條第1 項第3款、第8款之規定，所為同一內容之請求，
      本院即毋庸再予判決。
肆、本件事實已臻明確，兩造其餘攻擊防禦及證據調查，均與
    本案之判斷不生影響，自勿庸一一審酌論列，併此敘明。
伍、訴訟費用負擔之依據：民事訴訟法第78條。
中    華    民    國    97    年    5     月    20    日
                  家事法庭    法  官  劉長宜
以上正本係照原本作成。
如對本判決上訴，須於判決送達後20日內向本院提出上訴書狀（
須附繕本）。
中    華    民    國    97    年    5     月    20    日
                              書記官


司法院資訊處製作；財團法人民間司法改革基金會備份。
